臺灣臺北地方法院民事判決　　　　　　95年度勞訴字第194號
原　　　告　丙○○
訴訟代理人　乙○○律師
　　　　　　江順雄律師
被　　　告　臺灣碧辟股份有限公司
法定代理人　甲○○
訴訟代理人　吳志光律師
　　　　　　洪欣儒律師
複代理人　　李俊瑩律師
上列當事人間給付離職金事件，本院於民國96年3月1日言詞辯論
終結，判決如下：
    主  文
原告之訴及其假執行之聲請均駁回。
訴訟費用由原告負擔。
    事實及理由
一、本件原告起訴主張：
  (一)伊於民國80年10月1日受僱於被告，嗣於86年6月14日派駐中
    國大陸上海工作，至90年8月22日被迫以辭職之方式離職，
    前後任職年數9.838年，離職前6個月之平均工資為新臺幣（
    下同）175,958元（稅後），被告給付原告2,784,564元之離
    職金，惟依兩造所簽定之勞動合同（下稱系爭契約）規定，
    只要沒有犯錯，且為非自願性離職，不論正資遣或退休，均
    給付1年2個基數之離職金，準此，原告之離職金應為3,462,
    150元（計算式：175,958×9.838×2），扣除被告已給付之
    2,784,564元，被告尚應給付原告677,586元，為此，本於系
    爭契約之法律關係，起訴請求被告給付離職金677,586元。
  (二)本院93年度北勞簡字第51號及94年度勞簡上字第32號民事判
    決（下稱本院前案確定判決）已經確定，原告敗訴，惟本院
    前案確定判決係就原告之月薪是否計算錯誤為辯論及認定，
    並未就離職金金額之計算是否錯誤為辯論及認定，自不發生
    爭點效之效力。被告既然提出2001年8月22日離職金計算表
    （Calculation of Final Payments，下稱系爭離職金計算
    表），其上詳細載明計算離職金之各項項目、金額及離職計
    算之公式為月薪×年資×2倍，則系爭離職金計算表是否有
    錯誤，原告自得予以爭執。系爭離職金計算表上Redundancy
    Package載明原告月薪為1,698,250÷12，換算金額141,520
    元，顯與系爭離職金計算表上Assibment Salary Monthly載
    明原告月薪為175,958元不符，足見被告計算原告之離職金
    金額為2,784,564元，顯屬錯誤。又系爭離職金計算表所載
    其他項目並非作為計算原告離職金數額之薪資項目，而是其
    他一些福利加給，與計算離職金數額無關，因此，雖然被告
    總給付之數額為3,470,521元，但非以薪資計算之離職金數
    額。
  (三)並聲明：1.被告應給付原告677,586元，及自起訴狀繕本送
    達翌日起至清償日止，按年息5﹪計算之利息。2.願供擔保
    請准宣告假執行。
二、被告則抗辯：
  (一)原告起訴之主張，應受本院前案確定判決中爭點效之拘束：
  1.兩造就原告是否短付薪資，及離職金是否得扣除原告溢領之
    薪資451,254元所生之爭議，業經本院前案確定判決確定，
    原告之起訴及上訴均被駁回。
  2.原告於本案之爭議係被告是否短付離職金，該重要爭點已經
    兩造在本院前案確定判決充分互為辯論，法院亦就原告是否
    已同意離職金之數額及收受離職金3,470,521元等重要事實
    ，斟酌全辯論意旨而為判斷，並詳載於判決理由欄內，此可
    見本院93年度北勞簡字第51號判決表示「原告於2001年8月
    22日離職時，被告自其離職金中扣除溢領薪資451,254元，
    為兩造所不爭執，…原告於離職時既已同意被告所發給其之
    離職金數額（已扣除溢領薪資金額），則縱認被告扣除該溢
    領資有問題，亦應認原告已拋棄請求該扣除溢領薪資之權利
    ，…原告於事隔2年多後，再請求被告給付系爭遭扣除之金
    額，不僅違反其所為拋棄之意思表示，亦與應即時主張離職
    金權利受損之誠信原則相違背」等語，及本院94年度勞簡上
    字第32號判決載明「被上訴人…發給離職金3,470,521元，
    上訴人並已收受之。…被上訴人願以優惠方式給付392萬多
    元之高額離職金，可認衡諸常情，被上訴人無必要如上訴人
    所指摘…拼湊數據…被上訴人抗辯自89年4月至90年6月間溢
    付上訴人每月薪資，始於發給上訴人之離職金中扣除，並無
    …溢扣離職金等語，應可採信」等語。
  3.因此，就與該重要爭點有關所提之他件訴訟，法院及當事人
    對於該重要爭點之法關係，基於禁反言（ESTOPPEL）等誠信
    原則，皆不得作任何相反之判斷或主張，此效果學說上稱之
    「爭點效」。基此，原告就上開其同意離職金數額3,470,52
    1元，並業已收受無誤之事實，自不得於本件再為相反之主
    張而要求被告給付。
  (二)離職金之數額業經原告同意並收受無誤，不得再請求被告給
    付：
    依據勞動基法（下稱勞基法）之規定，勞工即原告主動辭時
    ，被告依法本無須給付任何資遣費，離職時雇主即原告同意
    給付一筆固定優惠離職金數額及其中包含之項目（是否包含
    任何福利加給、津貼補助或獎金）本得由雙方合意決定，並
    不適用勞基法以離職前6個月平均工資計算資遣之方式。惟
    被告為體恤原告長久以來之貢獻，對於組織調整後原告不願
    回臺灣任職甚感遺憾，依公司政策以「國內年資÷12」為期
    數，按工作年資每1年給與兩個基數計算，再加計外派調回
    之費用補助及績效獎金，提供一筆固定之離職金，是被告總
    經理Ted Wang乃繼90年5月22日致原告關於組織調整之信函
    後，再次於90年8月14日發函向原告提出一筆固定離職金之
    要約，若原告接受於8月22日離職，被告將給付離職金3,921
    ,775 元（但已告知原告該離職金中需扣除原告溢領之薪資
    451,254元），並要求原告需於同年8月20日前回覆，上開金
    額已超過原告所要求之離職金數額3,462,150元。原告於同
    年8 月20日以親筆簽名之信函回覆被告同意接受上揭90年8
    月14日信函所提之離職金數額。由於上開離職金係原告離職
    時，被告提供給原告之一筆固定金額優惠給付，系爭離職金
    計算上之所有項目均需納入離職金之範圍，原告以英文字面
    辯稱僅有「Redundancy Package」2,784,564元為離職金，
    顯屬無理。若如原告對於其自身薪資甚為在意之人，怎可能
    在不知離職金如何計算出來之情形下，即輕易答應該筆離職
    金數額，並欣然接受3,470,521元，顯非事理之常。由此足
    證，原告業已同意被告所提出之優惠離職金計算方式，並同
    意被告得自離職金總額3,921,775元中扣回451,254元，原告
    於收受該高額之優惠離職金3,470,521元後，竟於離職5年後
    ，且本院前案確定判決敗訴之後，另胡亂羅織理由起訴主張
    被告短付離職金，顯係故意以本件訴訟使被告遭勞力、時間
    及費用之損害，嚴重違反誠信原則，其理由更屬無稽。
  (三)並聲明：原告之訴及假執行之聲請均駁回，如受不利判決願
    供擔保，請准宣告免為假執行。
三、兩造不爭執之事實為本院前案確定判決已經確定，原告敗訴
    （詳見本院96年3月1日言詞辯論筆錄，本院卷第85頁）。
四、原告主張伊離職金應為3,462,150元（計算式：175,958×9.
    838×2），扣除被告已給付之2,784,564元，被告尚應給付
    原告677,586元等語。但被告則以前開二所列情詞置辯。是
    以，本件經兩造於本院96年3月1日言詞辯論期日整理後（見
    本院卷第85頁），所爭執之重點在於：
  (一)原告起訴所主張是否應受本院前案確定判決之爭點效所拘束
    ？
  (二)原告請求被告再給付離職金677,586元，是否有理由？
五、現就兩造爭執之重點分述如下：
  (一)原告起訴所主張應受本院前案確定判決之爭點效所拘束：
  1.按學說上所謂之「爭點效」，係指法院於確定判決理由中，
    就訴訟標的以外當事人所主張之重要爭點，本於當事人辯論
    之結果已為判斷時，除有顯然違背法令，或當事人已提出新
    訴訟資料足以推翻原判斷之情形外，於同一當事人就與該重
    要爭點有關所提起之他訴訟，不得再為相反之主張，法院亦
    不得作相反之判斷，以符民事訴訟法上之誠信原則而言，該
    「爭點效」必以「於同一當事人間」、「非顯然違背法令」
    及「未提出新訴訟資料足以推翻原判斷」等情形始有其適用
    （最高法院95年度台上字1972號判決意旨）。次按當事人就
    訴訟標的以外之重要爭點，須於確定判決中經法院判斷者，
    始能發爭點效之效果，同一當事人就該重要爭於他訴訟，始
    不得再為相反之主張（最高法院91年度台上字2442號判決意
    旨）。
  2.經查，兩造就原告是否短付薪資，及離職金是否得扣除原告
    溢領之薪資451,254元所生之爭議，業經本院前案確定判決
    確定，原告之起訴及上訴均被駁回而敗訴確定，為兩造所不
    爭執，並有本院93年度北勞簡字第51號判決及94年度勞簡上
    字第32號判決。而查，原告於本案之爭議係被告是否短付離
    職金，該重要爭點已經兩造在本院前案確定判決充分互為辯
    論，本院亦就原告是否已同意離職金之數額及收受離職金
    3,470,521元等重要事實，斟酌全辯論意旨而為判斷，並詳
    載於判決理由欄內，此由本院93年度北勞簡字第51號判決表
    示「原告於2001年8月22日離職時，被告自其離職金中扣除
    溢領薪資451,254元，為兩造所不爭執，…原告於離職時既
    已同意被告所發給其之離職金數額（已扣除溢領薪資金額）
    ，則縱認被告扣除該溢領資有問題，亦應認原告已拋棄請求
    該扣除溢領薪資之權利，…原告於事隔2年多後，再請求被
    告給付系爭遭扣除之金額，不僅違反其所為拋棄之意思表示
    ，亦與應即時主張離職金權利受損之誠信原則相違背」等語
    （見本院卷第23頁、第25頁），及本院94年度勞簡上字第32
    號判決載明「被上訴人…發給離職金3,470,521元，上訴人
    並已收受之。…被上訴人願以優惠方式給付392萬多元之高
    額離職金，可認衡諸常情，被上訴人無必要如上訴人所指摘
    …拼湊數據…被上訴人抗辯自89年4月至90年6月間溢付上訴
    人每月薪資，始於發給上訴人之離職金中扣除，並無…溢扣
    離職金等語，應可採信」等語（見本院卷第31頁、第35頁）
    可知。
  3.承上，可知本院前案確定判決理由中，已就訴訟標的以外當
    事人所主張之重要爭點，即被告經原告同意發給其離職金3,
    470,521元，原告業已收受無誤之事實，本於當事人辯論之
    結果已為判斷，且並無顯然違背法令之情形。而原告雖辯稱
    被告既提出系爭離職金計算表，其上詳細載明計算離職金之
    各項項目、金額及離職計算之公式為月薪×年資×2倍，則
    系爭離職金計算表是否有錯誤，原告自得予以爭執。惟查，
    系爭離職金計算表亦已於本院前案確定判決中提出，此由本
    院93年度北勞簡字第51號判決所為「參以被告所提上開為原
    告所不爭執其真正之被告公司總經理Ted Wang於2001年8 月
    14日致原告函：「…若台端決定離職時，本公司同意支付台
    端一筆固定金額之離職金（含稅）為NT$3,470,521元…」，
    及原告於同年8月20日函覆總經理謂：「本人茲同意辭職，
    且若本人確決定辭職，本人同意接受台端於2001年8月14日
    信函中所提出之離職金數額。」並原告隨即於同年8月22日
    離職，且接受被告所給付之上開離職金等情，為兩造所不爭
    ，並有上開被告公司人事部門2001年7月25日致原告之電子
    郵件可稽（上載：「台端溢領薪資之計算表及離職金總額之
    計算表…」）」之記載足證（見本院卷第24至25頁），則原
    告並未提出新訴訟資料足以推翻原判斷，原告上開辯稱，即
    非可取。是兩造就與該重要爭點即離職金有關所提起之本案
    訴訟，自不得再為相反之主張，本院亦不得作相反之判斷，
    以符民事訴訟法上之誠信原則。從而，本件原告起訴所主張
    應受本院前案確定判決之爭點效之拘束。
  (二)原告請求被告再給付離職金677,586元，為無理由：
  1.按勞工既係自行因故去職，不符合勞基法第14條各款之規定
  　，自不能準用同法第17條規定，請求發給資遣費，本件原告
    既係自行辭職，被告依法本無須給付任何資遣費。惟查，勞
    工離職時雇主即原告同意給付一筆固定優惠離職金數額及其
    中包含之福利加給、津貼補助或獎金之金額，本得由兩造合
    意決定，並不適用勞基法以離職前6個月平均工資計算資遣
    之方式。
  2.本件被告辯稱其為體恤原告長久以來之貢獻，對於組織調整
    後原告不願回臺灣任職甚感遺憾，依公司政策以「國內年資
    ÷12」為期數，按工作年資每1年給與兩個基數計算，再加
    計外派調回之費用補助及績效獎金，提供一筆固定之離職金
    ，是被告總經理Ted Wang乃繼90年5月22日致原告關於組織
    調整之信函後，再次於90年8月14日發函向原告提出一筆固
    定離職金之要約，若原告接受於8月22日離職，被告將給付
    離職金3,921,775元（但已告知原告該離職金中需扣除原告
    溢領之薪資451,254元），並要求原告需於同年8月20日前回
    覆，上開金額已超過原告所要求之離職金數額3,462,150元
    ，原告於同年8月20日以親筆簽名之信函回覆被告同意接受
    上揭90年8月14日信函所提之離職金數額等情，有被告關於
    離職金要約信函、計算方式及付款紀錄、以及原告同意函附
    卷可稽（見本院卷第37至42頁），原告除就被告以國內年資
    計算離職金，以上開情詞抗辯外，其餘均不否認。惟查，由
    於上開離職金係原告離職時，被告提供給原告之一筆固定金
    額優惠給付，且經原告同意接受，則系爭離職金計算表上之
    所有項目均需納入離職金之範圍，原告徒以英文字面意義辯
    稱僅有「Redundancy Package」2,784,564元為離職金，即
    非可取。綜上所述，可知原告業已同意被告所提出之優惠離
    職金計算方式，並同意被告得自離職金總額3,921,775元中
    扣回451,254元，並已收受離職金3,470,521元，是被告所為
    上開辯詞，應堪信為真實。則原告既已收受該優惠離職金，
    竟於離職已逾5年，且本院前案確定判決敗訴後，另行起訴
    主張被告短付離職金677,586元，為無理由，且違反誠信原
    則，不應准許。
六、綜上所述，原告本於系爭契約之法律關請求被告再給付離職
    金677,586元，及自起訴狀繕本送達翌日即95年8月31日起至
    清償日止，按年息5﹪計算之利息，為無理由，應予駁回。
    其訴既經駁回，則假執行之聲請亦失所附麗，應併予駁回。
七、本件為判決之基礎已臻明確，兩造其餘之陳述及所提其他證
    據，經本院斟酌後，認為均於判決之結果無影響，亦與本案
    之爭點無涉，自無庸逐一論述，併此敘明。
據上論結，原告之訴為無理由，爰依民事訴訟法第78條，判決如
主文。
中　　華　　民　　國　　96　　年　　3 　　月　　15　　日
                    勞工法庭    法　官　曾啟謀
以上正本係照原本作成
如對本判決上訴，須於判決送達後20日內向本院提出上訴狀
中　　華　　民　　國　　96　　年　　3 　　月　　15　　日
                       　　　　 書記官　王月伶
